【裁判字號】    90,易,603
【裁判日期】    900329
【裁判案由】    偽造文書
【裁判全文】
臺灣高雄地方法院刑事判決                            九十年度易字第六三號
    公  訴  人  臺灣高雄地方法院檢察署檢察官
    被      告  乙○○
右列被告因偽造文書案件，經檢察官提起公訴（九十年度偵字第五三二號），本院判
決如左：
    主  文
乙○○無罪。
    理  由
一、公訴意旨略以：被告乙○○前於民國八十八年十一月間，因違反懲治盜匪條例案
    件，經台灣台中地方法院檢察署提起公訴，因恐為警查緝，竟於八十九年十二月
    十五日某時許，在高雄市○○路與復興路交岔口附近，以新台幣（下同）一萬元
    之價格，向綽號「阿哲」之男子，購買貼有傳世樺照片之甲○○變造身分證乙張
    ，嗣於八十九年十二月二十五日晚上八時三十分許，在高雄市○○區○○路與仁
    愛路交岔口附近為警攔檢時，出示該張變造之身分證，然仍為警識破。因認被告
    所為，係犯刑法第二百十二條、二百十六條之行使偽造特種文書罪云云。
二、按犯罪事實應依證據認定之，無證據不得推定其犯罪事實，又不能證明被告犯罪
    者，應諭知無罪之判決，刑事訴訟法第一百五十四條、第三百零一條第一項定有
    明文。又按刑事訴訟法上所謂認定犯罪事實之證據，係指足以認定被告確有犯罪
    行為之積極證據而言，如未能發現相當證據或證據不足以證明，自不能以推測或
    擬制之方法，以為裁判基礎，最高法院二十九年上字第三一０五號及四十年台上
    字第八六號分別著有判例；又認定不利於被告之事實，須依積極證據，茍積極證
    據不足為不利被告之認定時，即應為有利於被告之認定，更不必有何有利之證據
    ，最高法院三十年上字第八一六號判例參照。
三、本案公訴人認被告有前揭犯嫌，無非以被告之自白、證人甲○○之證詞及扣案之
    變造身分證一張為其主要論據。訊據被告乙○○堅決否認有右揭犯行，辯稱：伊
    未做過這件案子，可能是伊的身分被冒用，伊的身分在台中曾經被冒用過，於八
    十六年間曾遺失過身分證等語。
四、經查，證人即本案警訊制作筆錄之警員陳螢玉到庭結證稱：「（問：當初在警訊
    訊問的傅世華是否為現在站在本庭的本案被告【提示警訊筆錄關於乙○○的訊問
    筆錄並告以要旨】？）不是。（問：當初警訊製作筆錄乙○○是否是照片這位【
    提示警訊筆錄照片，並告以要旨】？）是，在警訊筆錄簽名蓋章都是冒名的乙○
    ○。」等語。參以被告乙○○於警訊中之影像基本資料中之照片，與出庭之乙○
    ○本人不一致；經本院諭知被告當庭書寫其直式及橫式名字各二十遍，經核與其
    在警訊、偵訊中筆錄之簽名，以肉眼觀之即可辨識均不一致等情以觀，足認公訴
    人偵查之對象，並非是至本院出庭之被告乙○○，公訴人竟對被告乙○○提起公
    訴，尚有未洽。綜上，公訴人所憑認定被告犯罪之論據，且均無可採為被告有罪
    之證據，揆諸前開規定及判例意旨，即應為被告無罪之有利認定。此外，復查無
    其他積極證據足認被告有公訴人所指之犯行，既不能證明被告犯罪，自應為其無
    罪之諭知。
五、至在警訊、偵訊中冒用被告乙○○之身分者，係吳福居（男，六十五年十一月二
    十九日生，身分證統一編號：Ｚ000000000號），業經本院命證人即警
    員陳螢玉再行查報函覆，有高雄市政府警察局九十年三月二十七日高市警刑偵專
    字第一九七九○號函及函附警訊筆錄附卷可稽，是吳福居所犯罪嫌，應請公訴人
    另行偵辦卓處。
六、據上論斷，應依刑事訴訟法第三百零一條第一項，判決如主文。
中      華      民      國      九十      年      三    月    二十九    日
                                  臺灣高雄地方法院刑事第二庭
                                      法  官    劉建利
右正本證明與原本無異。
如不服本判決，應於判決送達後十日內，向本院提出上訴狀。
                                      書記官    洪生輝
中      華      民      國      九十      年      四    月       二     日


司法院資訊處製作；財團法人民間司法改革基金會備份。
